【裁判字號】    89,上易,386
【裁判日期】    890808
【裁判案由】    侵占
【裁判全文】
臺灣高等法院刑事判決                            八十九年度上易字第三八六號
    上  訴  人
    即反訴被告  甲○○
    反  訴  人  乙○○
右上訴人因侵占案件，不服臺灣板橋地方法院八十八年度自字第七一號，中華民國八
十八年十一月二十五日第一審判決，提起上訴，本院判決如左：
    主  文
原判決關於甲○○部分撤銷。
甲○○無罪。
    理  由
一、反訴人反訴意旨略以：被告甲○○於民國八十年十一月中旬，在反訴人乙○○所
    經營位在桃園市○○路之車行，向反訴人借得白色福特全壘打自用小客車一部，
    詎甲○○意圖為自己不法之所有，而將前開小客車予以侵占入己，迄今猶未返還
    ，因認被告犯有刑法第三百三十五條第一項之侵占罪嫌云云。
二、按犯罪事實應依證據認定之，無證據不得推定其犯罪事實。又不能證明被告犯罪
    者，應諭知無罪之判決，刑事訴訟法第一百五十四條、第三百零一條第一項分別
    定有明文。又告訴人之告訴，係以使被告受刑事訴追為目的，是其陳述是否與事
    實相符，仍應調查其他證據以資審認，再被告之自白為證據之一種，須非出於強
    暴、脅迫、利誘、詐欺或其他不正之方法，且與事實相符者，方得採為證據，故
    被告雖經自白，仍應調查其他必要之證據，以察其與事實是否相符，苟無法證明
    其與事實相符，根本即失其證據之證明力，不得採為判斷事實之根據，最高法院
    五十二年度台上字第一三○○號；四十六年度台上字第八○九號判例參照。
三、反訴被告甲○○自陳係於八十年三月間入伍服役，其於借車時雖具軍人身分，惟
    按，現役軍人犯陸海空軍刑法及其特別法以外之罪，而屬刑法第六十一條所列各
    罪者，應由法院審判，此觀動員戡亂時期國家安全法第八條第二項但書 (嗣於八
    十一年七月二十九日修正公布為國家安全法第八條第二項但書）之規定自明。查
    反訴被告甲○○所涉犯之刑法第三百三十五條之侵占罪，屬刑法第六十一條所列
    之罪，法院依法具有審判權，合先敘明。
四、訊據上訴人即被告甲○○固坦承於右揭時地向乙○○借得前開小客車之事實，惟
    否認有侵占犯行，辯稱：伊於八十一年一月十五日時逃兵，逃兵期間駕駛前開小
    客車在台中市西屯區附近發生車禍，乃將小客車棄置於路旁，伊於逃兵期間因缺
    錢而不敢與乙○○聯絡，嗣於八十一年二月十六日即遭緝獲迄今云云。經查：本
    件反訴人乙○○雖指訴被告甲○○於八十年十一月中旬，在其所經營位在桃園市
    ○○路之車行，向其借得白色福特全壘打自用小客車一部，詎被告迄今猶未返還
    予以侵占入己云云，惟反訴人不僅不知被告所借用之車輛車牌號碼為何，亦無法
    提出任何證據證明被告確曾於八十年十一月中旬向反訴人借用車輛，是尚難單憑
    反訴人有瑕疵之指訴，遽認被告確有侵占犯行。又本件被告甲○○雖亦坦承於右
    揭時地向反訴人乙○○借得前開小客車之事實，惟除被告自白外，並無其他補強
    證據足以證明被告自白與事實相符，自難以擬制推測之方法，認定被告犯罪。此
    外，復查無其他積極證據足以證明被告確有侵占之情事，自屬不能證明被告犯罪
    。
五、原審失察，僅憑反訴人有瑕疵之指訴，而被告自白亦無補強證據證明與事實相符
    ，據以論處被告罪刑，尚嫌未洽，被告上訴意旨執此指摘原判決此部分不當，為
    有理由，自應由本院將原判決此部份撤銷改判，並諭知被告無罪。
據上論斷，應依刑事訴訟法第三百六十九條第一項前段、第三百六十四條、第三百四
十三條、第三百零一條第一項，判決如主文。
中    華    民    國    八十九    年        八        月      八        日
                            臺灣高等法院刑事第十五庭
                                審判長法  官  房  阿  生
                                      法  官  胡  泉  田
                                      法  官  雷  元  結
右正本證明與原本無異。
不得上訴。
                                      書記官  梁  雅  華
中    華    民    國    八十九    年        八        月      九        日


司法院資訊處製作；財團法人民間司法改革基金會備份。
